【裁判字號】    88,上易,2839
【裁判日期】    890106
【裁判案由】    竊盜等
【裁判全文】
臺灣高等法院臺中分院刑事判決                  八十八年度上易字第二八三九號
      上  訴  人  臺灣彰化地方法院檢察署檢察官
      上  訴  人
      即  被  告  己○○
右上訴人因竊盜案件，不服臺灣彰化地方法院八十八年度易字第八八九號中華民國八
十八年九月二十三日第一審判決（起訴案號：臺灣彰化地方法院檢察署八十七年度偵
字第一一○○三號、八十八年度偵字第○五三三四號，併案案號：八十八年度偵字第
八一○三號），提起上訴，本院判決如左：
      主  文
原判決關於己○○部分撤銷。
己○○連續結夥三人以上攜帶兇器竊盜未遂，累犯，處有期徒刑貳年陸月。扣案之活
動板手、虎頭鉗、汽車鑰匙、鐵撬、鐵錘、板手各壹支均沒收。
其他上訴駁回。
      事  實
一、己○○曾犯有妨害自由、違反麻醉藥品管理條例、偽造署押等罪，並其中於民國
    八十二年間因違反麻醉藥品管理條例案件，經台中地方法院判處有期徒刑四月，
    甫於八十三年二月三日易科罰金執行完畢，猶不知悔改。復基於意圖為自己不法
    所有之概括犯意，，而連續為多次竊盜行為如下：
（一）己○○、戊○○與林建宗（經彰化地方法院判有期徒刑三年，應於刑之執行前
      ，令入勞動場所強制工作三年），因己○○之龐帝克牌之小客車壞掉，須零件
      更換，三人遂共同基於意圖為自己不法有之犯意聯絡，於八十七年十一月三十
      日凌晨二時四十五許，由林建宗駕駛其原先單獨竊得之引擎號碼Ｎ00000
      00Ｅ號，福特牌，懸掛車號ＪＥ－二○三三號之自小客車，己○○駕其所有
      車號Ａ五－四二八九號三陽喜美牌自小客車後載戊○○，結夥到彰化市尋找同
      型之車子以便更換零件，遂在彰化市○○路○段五七三號前發現丙○○之妻葉
      淑汝所有車號ＰＳ－四九九七號龐帝克牌同型車子停放在該處，即由己○○、
      戊○○在一旁把風，林建宗攜帶己○○所有客觀上具有危險性之兇器活動板手
      、虎頭鉗各一支下手行竊，以該板手撬開行竊，尚未得手之際，適為巡邏之員
      警察覺而當場逮捕正在行竊之林建宗，並扣得己○○所有活動板手、虎頭鉗、
      鑰匙各一支及懸掛車號ＪＥ－二○三三號之自小客車一部，在旁把風之己○○
      、戊○○見狀迅速趁隙逃逸，致未得逞。
（二）己○○單獨於八十八年五月四日淩晨某時，在苗栗縣通霄鎮○○里○○路一一
      三號處，攜帶客觀上具有危險性之兇器板手一支（竊後已丟棄）為工具，竊取
      乙○○所有之車號ＬＵ－五二○三號車牌二面，得逞後，懸掛在其所有原車牌
      之Ａ五－四二八九號自小客車上，藉以規避超速照相使用。而為於八十八年五
      月十六日四時十分許，在彰化縣埤頭鄉○○村○○○路旁為警查獲。
（三）己○○單獨於八十八年八月八日上午六時三十分許，在彰化縣二林鎮○○里○○路旁之土地公廟前，見庚○○所有車號ＯＮ－四三二三號自用小貨車一部，
      為不詳姓名者於同年七月二十四日上午五時許（原審誤為七月二十五日，應予
      更正），在彰化縣鹿港鎮街○里○○路一一四號前竊取後，而停放在上址，鑰
      匙未拔起，竟啟動引擎竊取得逞後，供己使用。
（四）己○○與陳俊良（現由台灣彰化地方法院檢察署檢察官偵查中）共同基於意圖
      為自己不法有之犯意聯絡，共同駕駛車號ＯＮ－四三二三號自用小貨車一部，
      於八十八年八月八日上午八時十分許，至彰化縣芳苑鄉○○村○○路一號移新
      工廠，由陳俊良在車內把風，己○○攜帶其所有客觀上具有危險性之鐵撬、鐵
      錘、板手各一支入該工廠內竊取黃桂珠管有之長框鋁窗十二片、短框鋁窗八片
      ，得手後集中放置地上，以便載離出售，適為警查獲，並扣得其所有鐵撬、鐵
      錘、板手各一支。
二、案經彰化縣警察局暨北斗分局移送臺灣彰化地方法院檢察署檢察官偵查及併案起
    訴。
      理  由
一、訊據被告己○○對犯罪事實欄一（二）（三）（四）之事實坦承不諱，核與被害
    人乙○○、庚○○、黃桂珠於警訊指訴、共犯陳俊良供承其有與被告己○○前往
    右事實欄一（四）之移新工廠竊取相符，並有贓物領據在卷可稽（見林警刑字第
    一二四三一號卷），被告己○○竊取上揭三件之事證明確，犯行堪以認定。
二、訊據被告己○○、戊○○雖供承於犯罪事實欄一（一）之時間有與共犯林建宗一
    同至彰化市，惟矢口否認有參與林建宗之竊盜行為，被告己○○辯稱伊僅載戊○○至彰化市，於入市區過橋處即讓戊○○下車，並不知道林建宗要去行竊云云，
    被告戊○○辯稱伊是要去找朋友，並沒有參與行竊云云，經查：
（１）右揭犯罪事實一（一）被告己○○、戊○○與林建宗共同參與右揭竊盜行為之
      事實，業據共犯林建宗於警訊、偵審中供承甚明，且於警訊中供稱「是以警方
      查獲之活動板手把車門板開方法竊取，己○○叫我前去竊取，戊○○、己○○
      則坐在車上把風。」（見八十八年十一月三十日警訊筆錄），於原審審理中供
      承「我是騎機車去己○○家，因己○○邀我去偷部龐帝克車來更換零件，而叫
      我一同去偷，我才自他家開此部車子（指林建宗駕駛其原先單獨竊得之引擎號
      碼Ｎ0000000Ｅ號，福特牌，懸掛車牌號ＪＥ－二○三三號之自小客車
      ）去。」等語（見原審卷第三十七頁），質之被告己○○、戊○○均供稱被告
      己○○確實有一部龐帝克牌車子，但已報廢等語（見原審卷第三十七頁背面、
      第四十八頁），足見共犯林建宗所供述之其等三人共同合議要去偷被害人即丙○○之妻葉淑汝所有車號ＰＳ－四九九七號龐帝克牌車子，以便換零件之事實
      應可採信。
（２）共犯林建宗雖於偵審中供稱當天去偷右揭被害人葉淑汝所有車號ＰＳ－四九九
      七號龐帝克牌車子是其等三人一同由其駕駛車號ＪＥ－二○三三號之自小客車
      福特牌載其等二人等語（見八十八年十一月三十日警訊筆錄、原審卷第三十六
      頁背面），惟質之被告己○○、戊○○二人供稱，是共犯林建宗自行駕駛上揭
      自小客車，而其等二人則由被告己○○駕其所有右揭三陽喜美牌自小客車載被
      告戊○○前往彰化市等語（見原審卷第三十六頁背面、第五十七頁背面），復
      查本案為警查獲時，現場除被害人葉淑汝被竊之車號ＰＳ－四九九七號車子外
      ，尚有共犯林建宗自稱所駕駛之車號ＪＥ－二○三三號車子一部，有警訊筆錄
      可稽；倘三人共駛一部車子，則何以現埸還有車號ＪＥ－二○三三號之車子？
      足見被告己○○、戊○○上開供稱是其等二人坐一部車子，而共犯林建宗另開
      一部車子為實在，且因共犯林建宗著手行竊而將其原所駕之車號ＪＥ－二○三
      三號車子停放在該處而來不及開走逃逸，故為警查獲，衡情合乎常理及經驗法
      則；復經本院傳訊證人丁○○（彰化縣警察局警員）證稱：當時附近守望之員
      警有先看到二人跑過去，後來被害人喊捉賊，林建宗又緊跟著被告二人要跑，
      而當場被守望之員警逮獲等語（見本院卷第三十六頁背面），雖被告己○○辯
      稱：伊於八十六年車禍致右手、腳骨碎而置鐵架現尚未取出，不可能用跑的，
      及若其在場，守望警員何以不追捕其二人云云。惟查：據證人所言，守望警員
      乃是聽聞捉賊始逮捕正欲逃走之林建宗，被告二人於之前發覺情況有異，即已
      棄林建宗於不顧而自行逃逸，雖守望警員見其二人經過，惟並不知其二人亦為
      嫌犯故未加逮捕，核與常情無違，且被告雖如其所述手腳受傷，惟當晚既能開
      車外出，並不影響其可離去現場亦明，故被告所辯要無足採。
（３）被害人葉淑汝所有車號ＰＳ－四九九七號自小客車失竊等情，業據被害人葉淑
      汝之夫丙○○警訊中指訴甚明，並有贓物領據一紙可稽，再質之被告己○○為
      何要去彰化市，伊辯稱：伊僅是受林建宗之邀，及因戊○○要去彰化找朋友所
      以載伊二人去彰化，因家中有事先行返回云云（見八十七年偵字第一一○○三
      號卷第四十四頁），另被告戊○○雖辯稱是要去找朋友，但竟無此人，且已凌
      晨二、三點了，正為人休息時間，於深夜時刻探訪朋友顯違常情。綜上所述，
      足見被告二人所辯不足採信，其等竊盜犯行均堪以認定。
二、核被告二人所為，均係犯刑法第三百二十一條第二項、第一項第三、四款之加重
    竊盜未遂罪〔事實欄一之（一）〕，被告己○○並犯同法第三百二十一條第一項
    第三款〔事實欄一之（二、四）〕、第三百二十條第一項之竊盜罪〔事實欄一之
    （三）〕，被告己○○與戊○○、林建宗，及與陳俊良間所犯竊盜罪，有犯意聯
    絡，行為分擔，均為共同正犯。又被告己○○先後多次犯行，時間緊接，犯罪構
    成要件相同，顯係基於概括犯意為之，為連續犯，應依情節較重之刑法第三百二
    十一條第二項、第一項第三、四款之加重竊盜未遂罪處斷，並依法加重其刑。而
    被告己○○有事實欄所載犯罪科刑及執行完畢之事實，有台灣台中地方法院檢察
    署刑案查註記錄表一件附卷可稽，其於五年內再犯有期徒刑以上之本罪，為累犯
    ，應依法加重其刑。又被告二人已著手犯罪行為之實行而不遂，為未遂犯，並依
    法減輕其刑。另被告己○○所犯如事實欄一之（三、四）部分，雖未據公訴人起
    訴，惟與起訴之犯罪事實有連續犯之裁判上一罪之關係，依審判不可分原則，本
    院亦得併予審理，附此說明。
三、就被告己○○所犯連續結夥三人以上攜帶兇器竊盜未遂部分（撤銷改判部分）：
    原審認被告己○○罪證明確，予以論罪科刑，固非無見，惟查：（一）被告己○○有事實欄所載犯罪科刑及執行完畢之事實，有台灣台中地方法院檢察署刑案查
    註記錄表一件附卷可稽，其於五年內再犯有期徒刑以上之本罪，為累犯，應依法
    加重其刑，原審未依累犯規定加重其刑，自有可議。（二）又依被告全國前案記
    錄表，被告前雖曾犯有妨害自由、違反麻醉藥品管理條例、偽造署押等罪，惟自
    本案被告始為犯竊盜罪，故難認其有竊盜之犯罪習慣，原審遽依竊盜犯贓物犯保
    安處分條例規定併處以強制工作參年，尚有未洽。上訴人上訴意旨否認犯罪，雖
    無可取，惟原判決既有可議，即無可維持，自應由本院將原判決撤銷改判。爰審
    酌被告品性，其素行不良有多次前科，為貪圖利益、足以影響社會安定，及其犯
    罪之動機、目的、手段、所生之危害、犯後態度等一切情狀，量處如主文第二項
    所示之刑，以示懲戒。另扣案之活動板手、虎頭鉗、汽車鑰匙、鐵撬、鐵錘、板
    手各一支均為被告己○○所有，分別據被告己○○、林建宗警訊、偵查中供明，
    且供犯罪之用，並均依法宣告沒收之。
四、被告戊○○所犯結夥三人以上攜帶兇器竊盜未遂部分（上訴駁回部分）：原審持
    同一見解，適用刑法第二十八條、第三百二十一條第二項、第一項第三、四款、
    第二十六條前段、第三十八條第一項第二款，並審酌其犯罪之動機、目的、手段
    、所生之危害、犯後態度等一切情狀，量處被告有期徒刑拾月，扣案之活動板手
    、虎頭鉗、汽車鑰匙為共犯己○○所有供犯罪之用，並均依法宣告沒收。經核認
    事用法，核無不合，量刑亦稱妥適。被告上訴意旨仍執前詞，否認犯罪，為無理
    由，應予駁回。
五、本件檢察官上訴意旨略以：被告戊○○於八十七年十一月三十日於彰化縣彰化市
    ○○路○段附近，竊取車牌號碼ＪＲＧ－二一八機車一部（案號八十八年度偵字
    二二四八號），二案犯罪時間緊接，犯罪構成要件相同，顯係基於概括犯意為之
    ，與本案具有連續犯之關係，為裁判上一罪，依審判不可分原則，應為起訴效力
    所及，而應併案審理云云。按犯罪之事實應依證據認定之，無證據不得推定其犯
    罪事實，刑事訴訟法第一百五十四條定有明文，本件公訴人認被告戊○○涉有前
    揭犯行，無非係以林添財之供述為據，雖林添財供稱伊騎用被查獲之機車，係戊○○偷車後告訴伊，伊未目睹偷車行為云云（見八十八年偵字第二二四八號卷）
    ，惟被告戊○○矢口否認有該竊盜犯行，辯稱「伊未交該機車與林添財」云云，
    而質之林添財於偵查中自承無人可證明該車為戊○○借予等語，則林添財供述之
    真實性顯有疑義，難以遽信。此外，本件亦乏證據證明被告戊○○確有為竊取機
    車之犯行，故自難僅依林添財之供述，為被告唯一有罪之認定依據。惟此部分公
    訴人認與上開論罪部分有連續犯之裁判上一罪之關係，爰不另為無罪諭知，公訴
    人上訴為無理由，併此敘明。
據上論結，應依刑事訴訟法第三百六十八條、第三百六十九條第一項前段、第三百六
十四條、第二百九十九條第一項前段，刑法第二十八條、第四十七條、第五十六條、
第三百二十一條第二項、第一項第三、四款、第二十六條前段、第三十八條第一項第
二款，判決如主文。
本案經檢察官甲○○到庭執行職務。
中      華      民      國    八十九     年      一       月     六     日
                                  臺灣高等法院臺中分院刑事第九庭
                                        審判長法  官  胡  森  田
                                              法  官  黃  日  隆
                                              法  官  蕭  錦  鍾
右正本證明與原本無異。
不得上訴。
                                          書記官  蘇  昭  文
中      華      民      國    八十九     年      一       月     十     日
刑法第三百二十一條
犯竊盜罪而有左列情形之一者，處六月以上五年以下有期徒刑：
一、於夜間侵入住宅或有人居住之建築物、船艦或隱匿其內而犯之者。
二、毀越門扇、牆垣或其他安全設備而犯之者。
三、攜帶兇器而犯之者。
四、結夥三人以上而犯之者。
五、乘火災、水災或其他災害之際而犯之者。
六、在車站或埠頭而犯之者。
前項之未遂犯罰之。
                                                                        Ｄ


司法院資訊處製作；財團法人民間司法改革基金會備份。
